臺灣高等法院刑事判決　　　　　　　 95年度交上易字第243號
上　訴　人
即　被　告　甲○○
上列上訴人因過失傷害案件，不服臺灣士林地方法院94年度易字
第1134號，中華民國95年6 月28日第一審判決（起訴案號：臺灣
士林地方法院檢察署94年度偵字第11128 號），提起上訴，本院
判決如下：
    主  文
上訴駁回。
    事  實
一、甲○○於民國（下同）94年3月5日上午11時50分許，駕駛車
    牌號碼7762-DV號自小客車，沿臺北市士林區○○○街○段由
    南往北方向行駛，途經該路段之無號誌無名交岔巷口時，應
    注意汽車行駛至無號誌之交岔路口，應減速慢行，作隨時停
    車之準備，而依當時情形天候晴，路面無缺陷及障礙物，視
    距良好並無不能注意之情事，竟疏於注意於行經無號誌交岔
    路口時，應減速慢行，作隨時停車之準備，即貿然行駛而過
    ，適葉平順騎乘車號AZA- 459號重型機車行經該處，欲橫越
    道路右轉彎往堤外道路，亦疏未注意暫停，讓直行車先行，
    致2車發生擦撞，葉平順人車倒地，葉平順受有右手部擦傷3
    處（均為1×1公分）、左膝擦傷2 處（3×2公分、1.5×1.5
    公分）左手部許多點狀擦傷、右小腿擦傷（2×0.2公分）、
    下巴擦傷（1×0.2公分）等傷害。經警據報前往處理，甲○
    ○在場表明肇事者身分而接受調查，始悉上情。
二、案經葉平順訴由臺北市政府警察局士林分局報告臺灣士林地
    方法院檢察署檢察官偵查起訴。
    理  由
一、經查上訴人即被告業於原審對上揭時地駕駛車號7762－DV自
    小客車行經上開無號誌交岔路口時，未減速慢行，作隨時停
    車之準備，致與葉平順騎乘車號AZA- 459號重型機車發生碰
    撞，葉平順因而受傷一事，坦承不諱，核與被害人葉平順指
    訴之情節相符，復有道路交通事故現場圖、交通事故補充資
    料表、交通事故談話紀錄3份及道路交通事故調查報告表（
    一）（二）、現場車損照片6張及臺北市立陽明醫院診斷書1
    紙附於偵查卷可稽，事證明確。
二、按汽機車行經無號誌之交岔路口，應減速慢行，作隨時停車
    之準備，道路交通安全規則第93條第1項第2款定有明文。本
    件上訴人即被告行經系爭無號誌之交岔路口，本應注意減速
    慢行，作隨時停車之準備，且按當時情形天候晴，路面無缺
    陷及障礙物，視距良好並無不能注意之情事，此亦有道路交
    通事故調查報告表（一）在卷可稽，其竟疏未注意減速慢行
    ，作隨時停車之準備，即貿然行駛而過，自有過失，臺北市
    車輛行車事故鑑定委員會95年4月26日北鑑審字第095301001
    00號函亦認定上訴人即被告有上開過失，自屬可採。被害人
    當時查係橫越道路右轉彎往堤外道路，其轉彎車未讓直行車
    先行，亦有重大過失，惟此仍無解於上訴人即被告過失責任
    之成立。又上訴人即被告之過失與本件車禍之發生而致被害
    人受傷有相當之因果關係，上訴人即被告之過失傷害犯行應
    堪認定。
三、核上訴人即被告所為，係犯刑法第284條第1項前段過失傷害
    罪。上訴人即被告於肇事後，該管公務員到場處理時，當場
    表明肇事者身分而自首，有臺北市○○○○○道路交通事故
    肇事人自首情形紀錄表在偵查卷可稽，應依刑法第62條前段
    規定減輕其刑。
四、原審判決為如前述之論斷，認事用法，俱無違誤，其審酌被
    害人受傷之情況、本件車禍之發生，上訴人即被告過失責任
    較輕，惟未與被害人和解及賠償被害人之損失等一切情狀，
    量處拘役30日，並諭知易科罰金之折算標準，量刑亦稱允當
    。上訴人即被告上訴意旨仍執陳詞，否認過失云云，為無理
    由，其上訴，應予駁回。
五、本件上訴人即被告於犯罪時之刑法第41條第1 項前段規定：
    「犯最重本刑為5年以下有期徒刑以下之刑之罪，而受6個月
    以下有期徒刑或拘役之宣告，因身體、教育、職業、家庭之
    關係或其他正當事由，執行顯有困難者，得以1元以上3元以
    下折算一日，易科罰金。」又上訴人即被告行為時之易科罰
    金折算標準，修正前罰金罰鍰提高標準條例第2 條前段（現
    已刪除）規定，就其原定數額提高為100倍折算1日，則本件
    受刑人行為時之易科罰金折算標準，應以銀元300元折算1日
    ，經折算為新臺幣後，應以新臺幣900元折算為1日。惟95年
    7月1日修正公布施行之刑法第41條第1 項前段則規定：「犯
    最重本刑為五年以下有期徒刑以下之刑之罪，而受六個月以
    下有期徒刑或拘役之宣告者，得以新臺幣一千元、二千元或
    三千元折算一日，易科罰金。」。比較修正前後之易科罰金
    折算標準，以95年7月1日修正公布施行前之規定，較有利於
    上訴人即被告，則應依刑法第2條第1項前段，適用修正前刑
    法第41條第1 項前段規定，定其折算標準。原審判決時未及
    比較，惟適用結果並無不同，爰不作為撤銷之理由，併此敘
    明。
據上論斷，應依刑事訴訟法第368條，判決如主文。
本案經檢察官李良忠到庭執行職務。
中　　華　　民　　國　　96　　年　　1 　　月　　18　　日
　　　　　　　　　刑事第三庭    審判長法　官  許國宏
　　　　　　　　　　　　　　　　　    法　官  許增男
　　　　　　　 　 　　　　　　　　　　法　官  陳祐治
以上正本證明與原本無異。
不得上訴。
                                      書記官  蔡慧娟
中　　華　　民　　國　　96　　年　　1 　　月　　18　　日
附錄：本案論罪科刑法條全文
刑法第284條
 (過失傷害罪)
因過失傷害人者，處六月以下有期徒刑、拘役或五百元以下罰金
，致重傷者，處一年以下有期徒刑、拘役或五百元以下罰金。
從事業務之人，因業務上之過失傷害人者，處一年以下有期徒刑
、拘役或一千元以下罰金，致重傷者，處三年以下有期徒刑、拘
役或二千元以下罰金。
